【裁判字號】    91,易,2968
【裁判日期】    920730
【裁判案由】    恐嚇取財等
【裁判全文】
臺灣臺中地方法院刑事判決                        九十一年度易字第二九六八號
    公  訴  人  臺灣臺中地方法院檢察署檢察官
    被      告  丁○○
    選任辯護人  徐盛國律師
右列被告因恐嚇取財等案件，經檢察官提起公訴（九十一年度偵字第五一九二號、第
九五００號），本院判決如左：
    主  文
丁○○共同偽造公印文，累犯，處有期徒壹年。如附表一所示之物，均沒收。
被訴竊盜及恐嚇取財部分不受理。
    事  實
一、丁○○前於民國八十七年間，因偽造文書案件，經臺灣桃園地方法院八十七年度
    訴字第三四０號判處有期徒刑四月，提起上訴後，又經臺灣高等法院八十七年度
    上訴字第二七七九號判決上訴駁回確定，於八十八年二月七日執行完畢。詎仍不
    知悔改，又自八十九年八月間起與游國棟（另由臺灣花蓮地方法院九十年度訴字
    第二一號審理中），另自九十年二月間起與李承哲（業由本院九十年度易字第三
    三九二號判處有期徒刑三年六月確定）分別犯下多起竊車勒贖案件，遭警查緝。
    丁○○為免暴露身分，乃與乙○○（另由本院判處有期徒刑六月確定）商議以乙○○之國民身分證換貼其個人照片，供其使用，乙○○即應允之，並約定變造國
    民身分證之代價為新臺幣（下同）四萬元。丁○○及乙○○即共同基於變造國民
    身分證之概括犯意聯絡，先由丁○○於九十年一月間之某日（起訴書誤為二月一
    日），在臺北市○○路與莒光路口，將個人大頭照二張及現金四萬元交付予乙○○，再由乙○○依循報載刊登變造國民身分證訊息之電話，與姓名年籍不詳綽號
    「小四」（起訴書誤為「小施」）之成年男子聯繫，相約在臺北市中山區○○○
    路與長安東路口，由乙○○將個人國民身分證正本、丁○○大頭照各一張及訂金
    一萬五千元交付予綽號「小四」之成年男子，再由綽號「小四」者將丁○○之大
    頭照換貼在乙○○之國民身分證正本上，而變造該張國民身分證，足以生損害於
    戶政機關對國民身分證管理及司法機關對身分查核、追訴犯罪之正確性。綽號「
    小四」又與乙○○約在前開給付訂金之路口，並將貼有丁○○大頭照變造完成之
    乙○○國民身分證正本一張交付予乙○○，乙○○則另行支付尾款五千元，再將
    該張變造之國民身分證交給丁○○備用。
二、惟丁○○於收受前開變造之國民身分證後，並不滿意，故於收到後之第三天，即
    寄還予乙○○，又因該紙國民身分證遭變造過，材質已有磨損，乃建議乙○○向
    戶政機關另行申請補發國民身分證，再重新變造，並獲乙○○之同意。丁○○與
    乙○○均明知乙○○前開遭變造之國民身分證並未遺失，竟仍共同基於使公務員
    登載不實之犯意聯絡（丁○○係概括犯意）及承前同一之變造國民身分證之概括
    犯意聯絡，先由乙○○於九十年二月一日前往臺北市萬華區第一戶政事務所，填
    具「補領國民身分證申請書」及交付個人大頭照二張，謊稱個人之國民身分證於
    八十九年八月間在臺中市遺失，申請補發，並提供貼有乙○○照片之護照資料供
    戶政事務所人員核對，使該戶政事務所人員在該張申請書上核章，將乙○○遺失
    國民身分證之不實事項，登載於職務上所掌管之戶籍資料等公文書上，並據以補
    發乙○○之國民身分證一張，足以生損害於戶政機關對於國民身分證管理之正確
    性。乙○○於取得補發之國民身分證後，復與綽號「小四」者聯繫，相約在前次
    碰面之路口，由乙○○交付上開補發之國民身分證正本、丁○○大頭照各一張及
    訂金一萬五千元予綽號「小四」者，再由綽號「小四」者將丁○○之大頭照換貼
    在乙○○該次補發之國民身分證而變造之，足以生損害於戶政機關對國民身分證
    管理及司法機關對身分查核、追訴犯罪之正確性。乙○○在前述碰面路口取得換
    貼為丁○○照片變造完成之前開補發國民身分證後，又將尾款五千元交付予綽號
    「小四」者，並將此次變造之國民身分證交予丁○○備用。但丁○○對此次變造
    之國民身分證仍不滿意，故又寄還予乙○○。
三、丁○○對於先後二次委託乙○○以乙○○國民身分證換貼其個人照片之結果均不
    滿意，乃要求乙○○退還四萬元，為乙○○所拒絕。嗣於九十年二月間某日，丁○○在雲林縣虎尾鎮不詳地點，拾得丙○○前於九十年一月十六日在臺南市區某
    處所遺失之八十九年十月五日補發國民身分證正本一張，丁○○明知該張國民身
    分證係遺失物，竟思以丙○○之國民身分證換貼其個人照片供己使用，而意圖為
    自己不法之所有，將該張國民身分證侵占入己，再連同個人大頭照二張一併寄予
    不知情之乙○○，囑乙○○將其個人大頭照換貼在該張丙○○之國民身分證上。
    但因乙○○尚未與綽號「小四」之成年男子聯繫而未予變造。
四、由於乙○○始終未能提供符合丁○○要求之變造國民身分證，丁○○為達其躲避
    警方查緝之目的，另思以其胞兄戊○○之國民身分證加以偽造，再據以申請補發
    戊○○汽、機車駕駛執照等證件，供己使用。其先在臺中市北屯區○○○○○街
    二四之三號四樓，拿取同住該處但不知情之胞兄戊○○於九十年二月二十日申請
    換發之國民身分證正本加以影印，再於九十年二月二十日至九十一年三月十二日
    間之某日，依報載刊登變造身分證之廣告訊息與不知姓名年籍之成年人聯繫，並
    與該成年人共同基於偽造公印文及國民身分證之犯意聯絡，由丁○○交付戊○○
    前開國民身分證影本及個人大頭照予該不知姓名年籍之成年人，以二萬元之代價
    ，委由該成年人於不詳時、地，以不詳方式偽造貼有「丁○○」大頭照，但證件
    資料均與丁○○九十年二月二十日換發之國民身分證相同之國民身分證一張，且
    在該張偽造之國民身分證「中華民國國民身分證」上以印製方式偽造「內政部印
    」公印文一枚，另在丁○○大頭照與「姓名欄」騎縫處又以蓋用方式偽造性質上
    亦屬公印文之「臺灣省臺中市政府」鋼印文一枚。完成後，該成年人即將偽造完
    成之戊○○九十年二月二十日換發之國民身分證一張交付丁○○，足生損害於戊○○、內政部、臺中市政府及戶政機關對國民身分證管理與司法機關對身分查核
    、追訴犯罪之正確性。丁○○於取得上開偽造之戊○○國民身分證後，明知其兄
    戊○○之普通小型車及重型機車汽車駕駛執照均未遺失，竟基於行使偽造國民身
    分證之犯意及承前同一使公務員登載不實之概括犯意，於九十一年三月十二日，
    持前開偽造之戊○○國民身分證及未經徵得戊○○同意即擅自拿取之「戊○○」
    印章一顆，前往交通部公路總局臺中區監理所臺中市監理站（下稱臺中市監理站
    ），以戊○○之普通小客車汽車駕駛執照及重型機車駕駛執照均已遺失為由，假
    冒戊○○之名義，在其中一份汽（機）車駕駛人審驗暨各項異動登記書上之「駕
    照類別：Ｉ重機、申請項目：補照2.遺失」欄位，及在另一份汽（機）車駕駛人
    審驗暨各項異動登記書上之「駕照類別：Ａ普小、申請項目：補照2.遺失」欄位
    內，為虛偽勾選，並分別在「姓名（簽章）」欄內各偽造「戊○○」之署押一枚
    ，又各蓋用「戊○○」之印章一次，而先後偽造完成屬於私文書之汽（機）車駕
    駛人審驗暨各項異動登記書二份，並在每份登記書均黏貼丁○○個人大頭照二張
    ，同時持以向臺中市監理站承辦人員表示要申辦補發普通小客車及重型機車汽車
    駕駛執照而行使之，並提供前開偽造之戊○○國民身分證供臺中市監理站承辦人
    員核對而行使之，使該監理站承辦人員在不明情況下誤信為真，而將上開遺失申
    請補發普通小型車及重型機車汽車駕駛執照之不實事項，登載於職務上所掌管之
    電腦電磁紀錄等公文書上，並於同日據以補發貼有丁○○照片之戊○○普通小型
    車、重型機車汽車駕駛執照各一張予丁○○，足以生損害於戊○○及監理機關對
    駕駛執照管理與司法機關對身分查核、追訴犯罪之正確性。
五、嗣於九十年四月二日，臺中市警察局員警因配合內政部警政署刑事警察局追查丁○○涉犯竊車勒贖案件，持搜索票前往乙○○位在臺北市○○區○○路二四０之
    一號四樓執行搜索，雖無所獲，但乙○○主動供出與丁○○先後二次共同變造乙○○國民身分證之經過，並提出丁○○所交付欲供變造用之丙○○國民身分證正
    本一張。嗣於九十一年三月十三日凌晨二時四十分許，臺灣臺中地方法院檢察署
    檢察官又指揮內政部警政署刑事警察局偵四隊、臺中市警察局刑警隊、臺中市警
    察局第六分局（起訴書多載基隆市警察局刑警隊）警力，在臺中市○區○○路四
    段六十二號前拘獲丁○○，並當場扣得貼用丁○○照片之戊○○九十年二月二十
    日換發之國民身分證、戊○○普通小型車及重型機車汽車駕駛執照各一張，進而
    查悉上情。
六、案經臺中市警察局移送臺灣臺中地方法院檢察署檢察官偵查起訴。
    理  由
壹、有罪部分：
一、右揭事實，業據被告丁○○於警訊、偵查及本院審理時均坦承不諱，且查：
（一）被告丁○○右開自白，核與同案被告乙○○於警訊及本院審理時供陳之情節相
      符，復經證人戊○○於警訊及本院審理時證述綦詳，並有臺中市警察局搜索扣
      押筆錄、臺北市萬華區第一戶政事務所九十二年二月十九日北市萬一戶字第０
      九二三０一０一五００號函附之乙○○補領國民身分證申請書、護照資料、戶
      籍謄本、南投縣竹山鎮戶政事務所九十二年二月十七日竹戶字第０九二０００
      ０三五三號函附之丙○○國民身分證請領記錄查詢、補領國民身分證申請書、
      戶籍謄本、臺中市北屯區戶政事務所九十二年二月十九日中市北屯戶字第０九
      二０一０七二號函附之戊○○戶籍謄本、國民身分證請領記錄查詢、換領國民
      身分證申請書、交通部公路總局台中區監理所台中市監理站九十二年二月二十
      一日九二中監中字第０九二０００一二四七號函附之汽（機）車駕駛人審驗暨
      各項異動登記書二份、臺灣省交通處公路局各區監理所（站）車輛駕駛人窗口
      作業手冊一份等件附卷可稽，及貼有被告丁○○照片之偽造戊○○國民身分證
      、普通小型車汽車駕駛執照、重型機車汽車駕駛執照各一張扣案足憑。
（二）證人戊○○於九十二年六月二十七日到庭應訊時，復提出其現持有使用、於九
      十年二月二十日換發之戊○○國民身分證一張，於七十九年三月二日發照、有
      效日期為九十七年三月三日之戊○○重型機車汽車駕駛執照一張，及於八十一
      年一月十六日發照、有效日期為九十三年三月三日之戊○○普通小型車汽車駕
      駛執照一張等情，有本院九十二年六月二十七日訊問筆錄及證人戊○○現持用
      之國民身分證影本一份在卷可考。足徵扣案之戊○○九十年二月二十日換發之
      國民身分證一張確係偽造，證人戊○○之普通小型車及重型機車汽車駕駛執照
      亦無遺失之情事，應臻明確。
（三）被告丁○○選任辯護人徐盛國律師雖為被告丁○○辯護稱：被告丁○○只是委
      託他人偽造戊○○之國民身分證，對於他人如何偽造並不瞭解，尚難論以偽造
      公印文罪云云，但查，偽造身分證時，若未同時偽造「中華民國國民身分證」
      上之「內政部印」，並在黏貼照片及「姓名」欄騎縫處蓋有鋼印文，即難以假
      亂真，達到魚目混珠，掩人耳目之目的，被告丁○○既花費二萬元之代價，委
      請他人偽造戊○○之國民身分證，對此即難諉稱不知。又被告丁○○就該他人
      係以如何之方式偽造「內政部印」之公印文及「臺灣省臺中市政府」之鋼印文
      ，或許確無所悉，但該他人上開偽造公印文之行為，既係應被告丁○○之要求
      所為，被告丁○○對偽造之結果又本即知悉，則被告丁○○與受託偽造戊○○
      國民身分證之該他人間，就偽造「內政部印」公印文及「臺灣省臺中市政府」
      鋼印文間，具有犯意聯絡及行為分擔至明。選任辯護人徐盛國律師此部分之辯
      護，尚無足取。
（四）又被告丁○○為逃避警方追緝，竟徵得同案被告乙○○之同意，除以換貼照片
      之方式變造乙○○之國民身分證外，又謊稱乙○○國民身分證遺失而由乙○○
      向戶政機關申請補發新的國民身分證供被告丁○○變造之用；另未經證人戊○○之同意或授權，即擅自偽造戊○○之國民身分證，其上並偽造有「內政部印
      」及「臺灣省臺中市政府」等公印文各一枚，復持該張偽造之戊○○國民身分
      證至監理機關，謊稱戊○○遺失汽、機車駕駛執照，而申請補發新的汽、機車
      駕駛執照，自均足生損害於戶政機關對國民身分證管理、司法機關對身分查核
      、追訴犯罪之正確性，至於偽造戊○○國民身分證部分，則另足生損害於戊○○、內政部及臺灣省臺中市政府。
（五）綜上所陳，被告丁○○前開自白，核與事實相符，堪予信採。從而，本件事證
      明確，被告丁○○右開犯行，洵堪認定。
二、按國民身分證係由該管公務員據相關資料所制作、核發，用於表示特定人之身分
    ，屬於刑法第二百十二條所規定之其他相類證書之一種，最高法院六十八年台上
    字第三六一二號判例可資參照。又按公印文係指表示公務機關或機關長官資格及
    其職務之印信職章，是國民身分證上「內政部印」之印文及「臺灣省臺中市政府
    」之鋼印文，均屬公印文。查：(一)被告丁○○徵得同案被告乙○○之同意，由同
    案被告乙○○委由綽號「小四」之成年男子，將被告丁○○之照片換貼在乙○○
    國民身分證上，以供同案被告丁○○掩飾身分之用，足以生損害於戶政機關對國
    民身分證管理及司法機關對身分查核、追訴犯罪之正確性，核其此部分所為，係
    犯刑法第二百十二條之變造特種文書罪。(二)被告丁○○與同案被告乙○○均明知
    被告乙○○之國民身分證並未遺失，竟以遺失為由，申請補發，致使戶政事務所
    不知情之承辦人員誤信為真，而將乙○○遺失國民身分證之不實事項，登載於職
    務上所掌管之戶籍資料等公文書上，並據以補發乙○○之國民身分證，足以生損
    害於戶政機關對於國民身分證管理之正確性，則另犯同法第二百十四條之使公務
    員登載不實文書罪。(三)被告丁○○未得證人戊○○之同意，即擅自委託不知姓名
    年籍之成年人偽造戊○○九十年二月二十日換發之國民身分證一張，其上並偽造
    有「內政部印」印文及「臺灣省臺中市政府」鋼印文等公印文，並持以向監理單
    位謊稱戊○○之普通小型車、重型機車汽車駕駛執照均遺失，冒用戊○○名義，
    偽造汽（機）車駕駛人審驗暨各項異動登記書二份，並持以申請補發汽車駕駛執
    照，致使不知情之監理所承辦人員誤信為真，而將戊○○普通小型車及重型機車
    汽車駕駛執照均遺失之不實事項，登載於職務上所掌管之電腦電磁紀錄等公文書
    上，並於同日據以補發戊○○之汽車駕駛執照二張，足以生損害於戊○○、內政
    部、臺灣省臺中市政府及戶政機關對國民身分證管理、監理機關對汽車駕駛執照
    管理與司法機關對身分查核、追訴犯罪之正確性，核其此部分所為，係犯刑法第
    二百十八條第一項之偽造公印文罪、第二百十六條、第二百十二條之行使偽造特
    種文書罪（即行使偽造之國民身分證）、第二百十六條、第二百十條之行使偽造
    私文書罪（即以戊○○名義虛偽填載汽（機）車駕駛人審驗暨各項異動登記書）
    、第二百十四條之使公務員登載不實文書罪。(四)被告丁○○侵占被害人丙○○遺
    失之國民身分證部分，核係犯刑法第三百三十七條之侵占遺失物罪。茲再析述如
    下：
（一）被告丁○○變造同案被告乙○○國民身分證部分（即事實欄第一、二項）：
  １、被告丁○○與同案被告乙○○間就變造乙○○國民身分證及乙○○謊稱遺失國
      民身分證而申請戶政機關補發國民身分證，進而使公務員登載不實等犯行，有
      犯意之聯絡及行為之分擔，皆為共同正犯。公訴人雖認被告丁○○與同案被告
      乙○○所委託變造乙○○國民身分證之綽號「小四」者間，就變造乙○○國民
      身分證之犯行，亦有犯意之聯絡，但查，被告丁○○係委託同案被告乙○○提
      供變造之個人國民身分證，並將報酬四萬元交付予同案被告乙○○後，由同案
      被告乙○○自行依報載刊登變造國民身分證訊息者之電話，與綽號「小四」者
      聯繫，被告丁○○與綽號「小四」者並不相識，亦未就變造乙○○國民身分證
      一事相互聯絡過等情，均據被告乙○○、丁○○供明在卷，應認被告丁○○與
      綽號「小四」者間並無任何犯意之聯絡及行為之分擔，公訴人未予查明，遽認
      被告丁○○、同案被告乙○○與綽號「小四」者間就變造乙○○國民身分證一
      事，係有犯意之聯絡，尚有未洽。
  ２、被告丁○○先後二次委託同案被告乙○○提供個人國民身分證，再由同案被告
      乙○○委由綽號「小四」之成年男子將被告丁○○之照片換貼在乙○○國民身
      分證上之變造國民身分證行為，時間緊接，方法相同，觸犯構成要件相同之罪
      名，顯係基於概括犯意為之，應依連續犯規定論以一罪，並依法加重其刑。
（二）被告丁○○偽造戊○○國民身分證、冒名申請補發戊○○普通小型車汽車駕駛
      執照及重型機車汽車駕駛執照部分（即事實欄第三項）：
  １、被告丁○○偽造戊○○之國民身分證後復持以行使，其偽造之低度行為，應為
      行使之高度行為所吸收。而偽造「內政部印」及「臺灣省臺中市政府」之公印
      文雖為前開偽造戊○○國民身分證之階段行為，但因偽造公印文於刑法第二百
      十八條設有獨立處罰之規定，且較同法第二百十二條之處罰為重，則於偽造刑
      法第二百十二條之文書同時偽造公印文者，即難僅論以第二百十二條之罪而置
      同法第二百十八條處刑較重之罪於不問，司法院大法官會議釋字第八二號解釋
      可資參照。是以被告丁○○於變造戊○○國民身分證後雖曾持以行使，但因該
      張國民身分證上同時偽造有「內政部印」及「臺灣省臺中市政府」之公印文，
      就此部分所為，應分別論以刑法第二百十六條、第二百十二條之行使偽造特種
      文書罪及同法第二百十八條第一項之偽造公印文罪。
  ２、被告丁○○與姓名年籍不詳之成年人間，就偽造戊○○國民身分證及偽造公印
      文之犯行，有犯意之聯絡及行為之分擔，皆為共同正犯。
  ３、被告丁○○在申請補發普通小型車、重型機車汽車駕駛執照之汽（機）車駕駛
      人審驗暨各項異動登記書上，各偽造「戊○○」之署押一枚及各盜蓋「戊○○
      」之印章一次，其先後偽造署押及盜用印章之行為，皆為各該偽造私文書行為
      之階段行為，不另論罪。又被告分別偽造二份汽（機）車駕駛人審驗暨各項異
      動登記書後，同時持以行使，先後偽造之低度行為，均為同一行使之高度行為
      所吸收，均不另論罪，僅論以一行使偽造私文書罪。
（三）被告丁○○先囑同案被告乙○○向戶政機關謊稱遺失國民身分證，致使戶政機
      關承辦人員誤信為真，而將乙○○遺失國民身分證之不實事項，登載於職務上
      所掌之公文書，之後又自行向監理單位謊稱戊○○遺失汽、機車駕駛執照，致
      使監理機關承辦人員誤信為真，而將戊○○遺失汽、機車駕駛執照之不實事項
      登載於職務上所掌之公文書等犯行，時間緊接，方法相同，觸犯構成要件相同
      之罪名，顯係基於概括犯意為之，應依連續犯規定論以一罪，並皆依法加重其
      刑。
（四）被告丁○○所犯變造特種文書罪、連續使公務員登載不實文書罪（即申請補發
      乙○○國民身分證、戊○○汽車、重型機車駕駛執照）、偽造公印文罪、行使
      偽造特種文書罪（行使偽造之戊○○國民身分證）、行使偽造私文書罪、侵占
      遺失物罪各罪間，實為達其以偽造或變造證件掩飾身分，避免遭警查緝之同一
  目的，均有目的手段之牽連關係，依刑法第五十五條規定，應從一情節較重之
      刑法第二百十八條偽造公印文罪論斷。公訴人未能斟酌被告丁○○先後以同案
      被告乙○○、證人戊○○之國民身分證加以變造、偽造，期間並欲撿拾被害人
      丙○○之國民身分證欲加以變造，均係為達同一取得偽造或變造證件使用，以
      規避警方查緝之目的，但因不滿意同案被告乙○○變造國民身分證之結果，同
      案被告乙○○又未就被害人丙○○之國民身分證加以變造，被告丁○○始偽造
      證人戊○○之國民身分證，所犯各罪間，確有目的手段之牽連關係，而認應分
      論併罰，自有未洽。
（五）被告丁○○前於八十七年間，因偽造文書案件，經臺灣桃園地方法院八十七年
      度訴字第三四０號判處有期徒刑四月，提起上訴後，又經臺灣高等法院八十七
      年度上訴字第二七七九號判決上訴駁回確定，於八十八年二月七日執行完畢等
      情，有臺灣臺中地方法院檢察署刑案資料查註紀錄表、臺灣高等法院被告全國
      前案紀錄表各一份在卷可按，其受有期徒刑之執行完畢，五年以內再犯有期徒
      刑以上之罪，為累犯，依法加重其刑。
（六）公訴人雖僅就：(一)被告丁○○於九十年一月間之某日委託同案被告乙○○變造
      乙○○之國民身分證供其備用（即事實欄第一項）；(二)冒用證人戊○○名義向
      監理機關謊稱戊○○之普通小型車及重型機車汽車駕駛執照遺失，致使監理機
      關承辦人員誤信為真，而將此不實事項登載於職務上所掌之公文書上，並據以
      核發貼有被告丁○○照片之汽車駕駛執照二張；(三)侵占被害人丙○○遺失之國
      民身分證等犯罪事實，提起公訴，然檢察官就犯罪事實一部起訴者，其效力及
      於全部，刑事訴訟法第二百六十七條有明定。本案被告丁○○亦有：囑同案
      被告乙○○於同年二月一日前往臺北市萬華區第一戶政事務所，謊稱國民身分
      證遺失，而申請補發，並使該戶政事務所人員將乙○○遺失國民身分證之不實
      事項登載於職務上所掌管之戶籍資料公文書，同案被告乙○○於取得補發之國
      民身分證後，又聯繫綽號「小四」者，由綽號「小四」將被告丁○○之照片換
      貼在該張補發之國民身分證上而變造之；以二萬元代價委託姓名年籍不詳之
      成年人偽造戊○○之國民身分證一張，且在其上偽造「內政部印」及「臺灣省
      臺中市政府」公印文各一枚，並於向監理機關謊稱戊○○遺失汽車駕駛執照申
      請補發時，加以行使；在申請補發普通小型車及重型機車汽車駕駛執照之汽
      （機）車駕駛人審驗暨各項異動登記書上，各偽造「戊○○」之署押一枚及各
      盜蓋「戊○○」之印章一次，而偽造二份私文書，並持以向監理機關行使辦理
      申請補發手續等犯行，且與前揭論罪科刑之變造特種文書罪、使公務員登載不
      實文書罪及侵占遺失物罪間，分別有連續犯（指使公務員登載不實文書罪部分
      ）、牽連犯之關係，已如前述，本院自應就屬於裁判上一罪之、、部分
      犯行，一併加以裁判。
（七）爰審酌被告戊○○前犯有多起竊車勒贖犯行，素行不佳，有臺灣臺中地方法院
      檢察署刑案資料查註紀錄表、臺灣高等法院被告全國前案紀錄表各一份在卷可
      按，其為規避警方查緝，竟思以變造或偽造證件之方式，掩飾真實身分，犯罪
      之動機、目的可議，手段雖然平和，但所為已足以影響戶政、司法機關對身分
      查核、管理及犯罪追訴之正確性；又未徵得證人戊○○之同意或授權，即偽造
      戊○○之國民身分證，冒名申辦戊○○普通小型車及重型機車汽車駕駛執照，
      除損害戊○○之權益外，並妨害監理機關對汽車駕駛執照管理之正確性；其變
      造乙○○國民身分證計二張，偽造戊○○國民身分證一張，冒名申請戊○○之
      汽車駕駛執照計二張，其中於取得變造之乙○○國民身分證後，因不滿意變造
      成果，均未加以使用，雖有持用偽造之戊○○國民身分證順利申請補發戊○○
      之汽車駕駛執照二張，但亦未予行使，所生損害尚非嚴重；暨被告丁○○於犯
      後均能坦白犯行，態度良好等一切情狀，量處如主文第一項所示之刑。公訴人
      雖就被告丁○○所犯連續行使使公務員登載不實之文書罪（行使冒用戊○○名
      義申請補發之國民身分證、駕駛執照）、共同連續行使變造特種文書罪（行使
      變造乙○○國民身分證）及共同連續行使使公務員登載不實之文書罪（謊稱乙○○身分證遺失補發）及侵占遺失物部分，分別具體求處有期徒刑八月、一年
      、七月、罰金銀元二千元，但經本院審認結果，認公訴人之事實認定有與實情
      不符之處，且被告丁○○所犯上開各罪間，有牽連犯之關係，公訴人求刑之基
      礎事實暨各罪行間之關係既有變更，本院自無從參酌，附此明。
（八）沒收之宣告：
  １、被告丁○○先後委託同案被告乙○○以乙○○國民身分證換貼被告丁○○照片
      之乙○○國民身分證二張，係被告丁○○與同案被告乙○○共犯變造特種文書
      罪所得物，其上之丁○○照片各一張，皆屬被告丁○○所有，變造後之乙○○
      國民身分證二張，雖均因被告丁○○不滿意變造結果，而退還予同案被告乙○○，但仍屬同案共犯乙○○所有，雖均未據扣案，但無證據證明業已滅失，爰
      依刑法第三十八條第一項第三款規定，沒收之。（詳附表一編號一、二）
  ２、扣案之貼有被告丁○○照片之偽造戊○○九十年二月二十日換發國民身分證正
      本一張，及貼有被告丁○○照片之戊○○普通小型車汽車駕駛執照、重型機車
      汽車駕駛執照各一張，均係被告丁○○所有，因違犯本件犯行所得之物，業據
      被告丁○○供明在卷，爰依刑法第三十八條第一項第三款規定，宣告沒收。至
      於前開偽造之戊○○國民身分證上所偽造之「內政部印」及「臺灣省臺中市政
      府」公印文，及前開三張證件上黏貼之被告丁○○照片各一張，均因附隨各該
      證件上，無從分割，並因前開偽造國民身分證、普通小型車汽車駕駛執照、重
      型機車汽車駕駛執照之沒收而包括在內，自無再予宣告沒收之必要。（詳附表
      一編號三至五）
  ３、被告丁○○以證人戊○○名義，申請補發普通自小客車及重型機車汽車駕駛執
      照而偽造之「汽（機）車駕駛人審驗暨各項異動登記書」二份，雖係因犯罪所
      得之物，然因持交臺中市監理站承辦人員，憑以辦理申請補發汽車駕駛執照，
      並由臺中市監理站受理在案，而歸臺中市監理站所有，不符合刑法第三十八條
      第一項第三款、第二項之規定，爰不諭知沒收。惟因上開二份「汽（機）車駕
      駛人審驗暨各項異動登記書」之「姓名（簽章）」欄內，均有偽造之「戊○○
      」署押各一枚，仍應依刑法第二百十九條規定宣告沒收。（詳附表一編號六、
      七）
（九）不另為無罪之諭知：
  １、公訴意旨雖謂：被告丁○○於九十年二月二十日冒用其兄戊○○名義，向臺中
      市北屯區戶政事務所承辦公務員謊稱戊○○身分證遺失，並以其自己之照片提
      供戶政事務所承辦公務員申請補發身分證，使承辦公務員因之將上開不實之事
      項登載於職務上製作之戶籍資料及身分證上，而發給貼用丁○○照片之「戊○○」名義身分證，足生損害於戊○○及戶政機關對身分證管理之正確性。丁○○並持以使用，而行使使公務員登載不實之文書。因認被告丁○○就此部分係
      犯刑法第二百十六條、第二百十四條之行使使公務員登載不實之文書罪嫌云云
      。惟查，九十年二月二十日係證人戊○○自行以自己之照片向臺中市北屯區戶
      政事務所申請換領國民身分證（即更換國民身分證上之照片），而非以遺失為
      由申請補發國民身分證一節，除據被告丁○○供陳明確外，復經證人戊○○到
      庭證述屬實，並有臺中市北屯區戶政事務所九十二年二月十九日亦以中市北屯
      戶字第０九二０一０七二號函暨所附之戊○○戶籍謄本、國民身分證請領記錄
      查詢、換領國民身分證申請書等件在卷可稽。而經本院當庭勘驗證人戊○○現
      所持有之國民身分證，確係九十年二月二十日換發，且黏貼之相片亦與九十年
      二月二十日填具之換領國民身分證申請書上所附照片相同，有證人戊○○現所
      持有之國民身分證影本一張足資佐憑。再者，扣案之偽造戊○○九十年二月二
      十日換發之國民身分證正本一張，係被告丁○○委託姓名年籍不詳之成年人所
      偽造，已詳述如前，可知被告丁○○並無公訴人所指之此部分犯行，至臻明確
      。惟公訴人認被告丁○○此部分行使使公務員登載不實之文書罪行與前揭論罪
      科刑之使公務員登載不實文書罪間，有吸收犯之關係，屬實質上一罪，爰不另
      為無罪之諭知。
  ２、公訴意旨另謂：因同案被告乙○○於事實欄第一項所交付之變造國民身分證上
      丁○○（起訴書誤為戊○○）之照片模糊，被告丁○○與同案被告乙○○復另
      行起意並基於犯意之聯絡，於九十年二月二十六日由丁○○提供照片交由乙○○持往台北市萬華區戶政事務所，向戶政事務所謊稱承辦公務員謊稱身分證遺
      失，並以丁○○身分證提供戶政事務所申請補發身分證，使承辦公務員因之將
      上開不實之事項登載於職務上製作之戶籍資料上，而發給貼用丁○○照片之「
      乙○○」名義身分證一張，足生損害於戶政機關對於身分證管理之正確性，乙○○於同日上午將上開身分證交予丁○○使用，而行使使公務員登載不實之文
      書。因認被告丁○○就此部分犯行，係犯刑法第二百十六條、第二百十四條之
      行使使公務員登載不實之文書罪嫌云云。然查，同案被告乙○○於九十年二月
      二十六日前往臺北市萬華區第一戶政事務所申請補發國民身分證，並未提供被
      告丁○○之照片，而係交付個人照片予該戶政事務所人員，該戶政事務所亦係
      核發黏貼有乙○○照片之國民身分證予同案被告乙○○等情，業據同案被告乙○○供陳明確，並有臺北市萬華區第一戶政事務所九十二年二月十九日北市萬
      一戶字第０九二三０一０一五００號函附之乙○○補領國民身分證申請書在卷
      足憑。可知公訴人此部分之事實認定，又屬有誤，被告丁○○並無此部分之行
      使使公務員登載不實之文書罪行，要屬無疑。惟公訴人認被告丁○○此部分與
      前揭論罪科刑之使公務員登載不實文書罪間，亦有吸收犯之關係，屬實質上一
      罪，爰不另為無罪之諭知。
  ３、公訴意旨又謂：被告丁○○於取得同案被告乙○○於事實欄第一項所變造之國
      民身分證後，業已持以行使，係犯有刑法第二百十六條、第二百十二條之行使
      變造特種文書罪嫌；又被告丁○○於取得冒用證人戊○○名義申請補發之戊○○普通小型車汽車駕駛執照及重型機車駕駛執照後，亦已持以行使，係犯有同
      法第二百十六條、第二百十四條之行使使公務員登載不實之文書罪嫌。訊據被
      告丁○○固坦認有於事實欄第一項之時、地，以該項所述之方式變造乙○○之
      國民身分證，另有於事實欄第四項所示時、地，以該項所述之方式取得臺中市
      監理站核發貼有丁○○照片之戊○○汽車駕駛執照二張，惟堅詞否認有持前開
      不實證件行使之情事，辯稱：前開變造之乙○○國民身分證於取到後，因不滿
      意變造結果，隨即退還給同案被告乙○○；扣案貼有丁○○照片之戊○○汽車
      駕駛執照二張，則從未持以行使等語。經查：
    (1)被告丁○○於取得同案被告乙○○於事實欄第一項所變造之國民身分證後，因
      對變造結果不滿意，確實於收到第三日即將該張變造之國民身分證寄還予同案
      被告乙○○，並囑同案被告乙○○另行變造效果更佳之國民身分證（即事實欄
      第二項部分）等情，已如前述，是以被告丁○○此部分所辯，確與事實相符，
      堪予信採。基此，公訴人認被告丁○○就此張變造之乙○○國民身分證有持以
      行使之情事，即與實情相悖，並不可採。
    (2)公訴人又未提出任何證據證被告丁○○確有行使扣案之貼有丁○○照片之戊○○普通小型車及重型機車汽車駕駛執照，本院亦查無其他積極證據可佐其說，
      應認公訴人對於被告丁○○有行使扣案之二張汽車駕駛執照犯行之指訴，尚乏
      依據，不能證明。
    (3)惟公訴意旨認被告丁○○此部分行使變造特種文書及行使扣案之汽車駕駛執照
      等犯行，與前揭論罪科刑之變造特種文書罪及使公務員登載不實之文書罪間，
      均有吸收犯之實質上一罪關係，爰不另為無罪之諭知。
貳、公訴不受理部分：
一、公訴意旨略以：被告丁○○自九十年二月間起，與另案被告李承哲（業經本院判
    處有期徒刑三年六月確定）基於犯意聯絡與行為分擔，並意圖為自己不法之所有
    ，由另案被告李承哲提供所購得之「張金中」、「陳克忠」二人名義帳戶，由被
    告丁○○攜帶客觀上可供凶器使用之Ｔ型板手、螺絲起子等工具，連續於如附表
    二所示時間、地點，以破壞車門鎖或電源鎖之方式，竊取被害人甲○○等人所有
    之自用小客車。於竊車得手後，再由被告丁○○、另案被告李承哲二人依遭竊車
    輛上所留下之車主電話號碼聯絡車主，要求車主將二萬元至六萬元不等之金額，
    匯入指定之帳戶內，否則將放火燒車或加以解體，以上開言詞威嚇車主，使車主
    因恐蒙受更大損失，心生畏懼而依指示付款，俟確定車主完成匯款，再由丁○○
    、李承哲等人分至各地郵局、銀行自動櫃員機提領贓款，始通知車主失車藏放之
    位置，由車主自行去尋回失車（行竊之時間、地點、被害人、匯款之金額及帳戶
    均詳如附表二）。因認被告丁○○另涉犯刑法第三百二十一條第一項第三款之攜
    帶兇器竊盜罪嫌及第三百四十六條第一項之恐嚇取財罪嫌云云。
二、按同一案件繫屬於有管轄權之數法院者，由繫屬在先之法院審判之，刑事訴訟法
    第八條前段定有明文。又檢察官已經提起公訴之案件，依第八條之規定不得為審
    判者，應諭知不受理之判決，刑事訴訟法第三百零三條第七款亦有明定。
三、經查：
（一）本件被告丁○○前於八十九年九月起，在花蓮、台東地區，與另案被告游國棟
      共同於附表三所示之時間、地點，連續以六角鈑手破壞車門鑰匙孔敲開車門，
      再以固定夾破壞電源鎖，之後再用一字型螺絲起子開電源將車開走，並選定適
      當之地點停放後，由被告丁○○以行動電話通知車主將錢匯至指定之帳戶，否
      則要將汽車解體或撞山或燒毀等語言恐嚇車主，致使附表三所示之被害人因此
      心生畏懼而將如附表三所示之金額匯至指定帳號之犯罪事實，業經臺灣花蓮地
      方法院檢察署檢察官於八十九年十二月二十五日以八十九年度偵字第三八四六
      號、第三五四四號提起公訴，並由臺灣花蓮地方法院受理在案，現正由該法院
      審理中等情，有前開起訴書、臺灣高等法院被告全國前案紀錄表可按。
（二）而被告丁○○自九十年二月起，又與另案被告李承哲共同於如附表二所示時、
      地，以相同於附表三所示之方式，連續竊取如附表二所示被害人之汽車，再打
      電話聯絡被害人，要求匯款至指定帳戶，否則即要放火燒車或加以解體，以此
      等言語恫嚇被害人，致使附表二編號二至六所示之被害人均因而心生畏懼並將
      如附表二編號二至六所示之金額，匯入指定帳戶等事實，則據被告丁○○及另
      案被告李承哲供明在卷，復經如附表二所示各被害人指訴綦詳，另經證人陳克
      忠證述無訛，並有台新銀行金融卡一張、彰化銀行思源分行回函可資佐憑（另
      案被告李承哲之供述、被害人筆錄及彰化銀行思源分行回函，均詳參本院九十
      年度易字第三三九二號刑事案卷），堪信屬實。
（三）觀諸被告丁○○於附表二、三違犯之竊車恐嚇取財犯行，時間相隔並非長久，
      竊盜汽車及向被害人恐嚇財物之手段復均相同，又皆觸犯構成要件相同之罪名
      ，再參以被告丁○○與另案被告游國棟共犯如附表三所示之竊車恐嚇取財犯行
      後，在遭警方查獲前，即已離開花蓮、台東地區，前來中部地區，進而與另案
      被告李承哲共犯如附表二所示之竊車恐嚇取財犯行，對於另案被告游國棟及與
      之共犯之如附表三所示犯行均已遭警查獲，且其因未能到案說明而遭通緝等事
      ，均係事後才知悉一節，除據被告丁○○供稱明確外，復有臺灣花蓮地方法院
      檢察署檢察官八十九年度偵字第三八四六號、第三五四四號起訴書可參，足徵
      被告丁○○先後所違犯之如附表三、二所示犯行，應係基於概括犯意為之至明
      。公訴人認被告丁○○就如附表二所示犯行，係於附表三所示犯行之後，另行
      起意，自有未洽。
（四）是以被告丁○○違犯如附表二所示之犯行，既與如附表三所示犯行係基於概括
      犯意為之，自屬連續犯，而有裁判上一罪之關係。公訴人於九十一年九月三十
      日復就如附表二所示之犯罪事實向本院提起公訴，顯係就已繫屬於有管轄權之
      臺灣花蓮地方法院之同一案件重行起訴，揆諸前揭說明，本院自應就被告丁○○本件被訴竊盜罪與恐嚇取財罪部分，為不受理之判決。
據上論斷，應依刑事訴訟法第二百九十九條第一項前段、第三百零三條第七款，刑法
第二十八條、第二百十二條、第二百十四條、第二百十八條第一項、第二百十六條、
第二百十條、第三百三十七條、第五十五條、第四十七條、第三十八條第一項第三款
、第二百十九條，罰金罰鍰提高標準條例第一條前段、第二條，判決如主文。
中      華      民      國      九十二      年      七    月    三十    日
                                臺灣臺中地方法院刑事第二庭
                                    法  官  莊  嘉  蕙
右正本證明與原本無異。
如不服本判決，應於送達後十日內向本院提出上訴狀（須附繕本），上訴於臺灣高等
法院臺中分院。
                                    書記官
中      華      民      國      九十二      年      七    月    三十    日
附錄論罪科刑法條
中華民國刑法第二百十八條第一項
偽造公印或公印文者，處五年以下有期徒刑。
中華民國刑法第二百十六條
行使第二百十條至第二百十五條之文書者，依偽造、變造文書或登載不實事項或使登
載不實事項之規定處斷。
中華民國刑法第二百十二條
偽造、變造護照、旅券、免許證、特許證及關於品行、能力服務或其他相類之證書、
介紹書，足以生損害於公眾或他人者，處一年以下有期徒刑、拘役或三百元以下罰金
。
中華民國刑法第二百十四條
明知為不實之事項，而使公務員登載於職務上所掌之公文書，足以生損害於公眾或他
人者，處三年以下有期徒刑、拘役或五百元以下罰金。
中華民國刑法第三百三十七條
意圖為自己或第三人不法之所有，而侵占遺失物、漂流物或其他離本人所持有之物者
，處五百元以下罰金。
附表一：
 編號       應      沒      收      之       物
  一同案被告乙○○於事實欄一所示時、地，委託綽號「小四」者換貼被告丁○○照
    片之變造乙○○國民身分證正本一張。
  二同案被告乙○○於事實欄二所示時、地，委託綽號「小四」者換貼被告丁○○照
    片之變造乙○○補發之國民身分證正本一張。
  三扣案之貼有被告丁○○照片之偽造戊○○九十年二月二十日換發之國民身分證正
    本一張。
  四扣案之貼有被告丁○○照片之戊○○普通小型車汽車駕駛執照正本一張。
  五扣案之貼有被告丁○○照片之戊○○重型機車汽車駕駛執照正本一張。
  六被告丁○○於九十一年三月十二日冒用戊○○名義，以遺失為由申請補發戊○○
    普通自小客車汽車駕駛執照所填載之「汽（機）車駕駛人審驗暨各項異動登記書
    」上「姓名（簽章）」欄內偽造之「戊○○」署押一枚。
  七被告丁○○於九十一年三月十二日冒用戊○○名義，以遺失為由申請補發戊○○
    重型機車汽車駕駛執照所填載之「汽（機）車駕駛人審驗暨各項異動登記書」上
    「姓名（簽章）」欄內偽造之「戊○○」署押一枚。


司法院資訊處製作；財團法人民間司法改革基金會備份。
